臺灣嘉義地方法院民事裁定
109年度消債更字第137號 
聲請人即
債  務  人  黃俊宏  

代  理  人  洪偉修律師
相對人即
債  權  人  臺灣土地銀行股份有限公司

法定代理人  黃伯川  
代  理  人  蔡文連  
債  權  人  合作金庫商業銀行股份有限公司

法定代理人  雷仲達  
債  權  人  國泰世華商業銀行股份有限公司

法定代理人  郭明鑑  
代  理  人  林志軒  
債  權  人  滙豐(台灣)商業銀行股份有限公司


法定代理人  麥康裕  


債  權  人  元大商業銀行股份有限公司


法定代理人  翁健    
代  理  人  黃勝豐  
債  權  人  台新國際商業銀行股份有限公司


法定代理人  尚瑞強  


債  權  人  中國信託商業銀行股份有限公司


法定代理人  利明献  


 上列當事人間聲請更生程序事件，本院裁定如下：
    主  文
債務人黃俊宏自中華民國110年3月23日下午6時起，開始更生程
序。
命本院司法事務官進行本件更生程序。
    理  由
一、聲請意旨略以：聲請人對於債權人臺灣土地銀行股份有限公
    司等債權人負有新臺幣(下同)2,676,793元之無擔保債務。
    因有不能清償債務情事，前已向法院聲請債務清理調解，惟
    調解不成立。聲請人因消費借貸、信用卡或現金卡契約，對
    金融機構負債務。前項債務，曾以書面向最大債權金融機構
    請求共同協商債務清償方案而不成立。聲請人資產僅有裕隆
    汽車一部(西元1988年出廠、車號00-0000號)，債務總金額
    則有2,676,793元，有不能清償債務之情事。爰提出財產及
    收入狀況說明書、債權人清冊、債務人清冊等資料，聲請更
    生。
二、按債務人不能清償債務或有不能清償之虞者，得依本條例所
    定更生或清算程序，清理其債務，消費者債務清理條例第3
    條定有明文。又按，法院開始更生程序之裁定，應載明其年
    、月、日、時，並即時發生效力；前項裁定不得抗告，並應
    公告之。法院裁定開始更生或清算程序後，得命司法事務官
    ，進行更生或清算程序，必要時，得選任律師、會計師或其
    他適當之自然人或法人一人為監督人或管理人。消費者債務
    清理條例第45條、第16條第1項亦設有明文規定。
三、經查，聲請人前於民國109年10月30日已向本院聲請債務清
    理調解，惟於109年12月3日調解不成立。上情有聲請人提出
    之本院109年度司消債調字第159號調解不成立證明書佐參，
    並經本院調卷核閱無訛。次查，聲請人主張有不能清償債務
    之情事，業據聲請人在前置調解程序已提出財產及收入狀況
    說明書、107年度及108年度綜合所得稅各類所得資料清單、
    全國財產稅總歸戶財產查詢清單及債權人清冊等資料為證。
    又查，聲請人因沒有錢可以存入，至今已經十幾年沒有使用
    存摺了。又查，聲請人沒有股票，也沒有其他有價證券。聲
    請人雖然有南山人壽的保險，其中保單號碼Z000000000保單
    ，價值準備金為0元；另號碼Z000000000保單，價值準備金
    為129,627元，惟聲請人僅是被保險人，此兩張保單之要保
    人為第三人黃育章，並非係由聲請人所投保。
四、再查，本件聲請人借款原因及停止清償的原因：
    聲請人陳稱伊債務形成的原因，是因為伊原本與配偶居住在
    台中，但購買之房屋因921大地震倒榻，而無法居住，嗣後
    聲請人與配偶移居到嘉義，當時政府有承諾給予受災戶優惠
    貸款購買房屋，因而向台灣土地銀行股份限公司借貸購買，
    但前揭天災讓聲請人不得不以信用卡或授信借款生活，原本
    以為在穩定工作下是可以予以清償，可是沒想到伊工作並非
    如此順利，現僅能靠到處打零工(土水)為生，因而無法清償
    債務，並非無正當理由而停止清償。
五、復查，本件聲請人更生償還計劃：
    聲請人陳稱伊現在每個月收入約為20,000元，每月生活支出
    為14,866元，每個月能夠清償5,134元，以六年計算，總共
    還款369,648元。
六、聲請人有不能清償債務情事或有不能清償之虞的認定：
(一)本件聲請人陳稱伊對於臺灣土地銀行股份有限公司等債權人
    所負之無擔保債務，合計為2,676,793 元。而查，於聲請人
    向本院聲請債務清理調解時，債權人滙豐(台灣)商業銀行股
    份有限公司以109年11月23日民事陳報狀，陳報債權金額為2
    ,294,312元，其中本金為757,069元、利息為1,537,243元。
    債權人中國信託商業銀行股份有限公司以109年11月26日債
    權人債權陳報狀，陳報債權金額為1,558,838元，其中本金
    為414,938元、利息為421,845元、違約金及其他費用為722,
    055元。債權人國泰世華商業銀行股份有限公司以109年11月
    27日民事陳報狀，陳報債權金額為415,446元，其中本金為1
    16,579元、利息為296,842元、程序費用為2,025元。此外，
    另尚有其他債權人臺灣土地銀行股份有限公司、合作金庫商
    業銀行股份有限公司、元大商業銀行股份有限公司、台新國
    際商業銀行股份有限公司的債權。而查，依照債權人臺灣土
    地銀行股份有限公司在調解程序中的計算，聲請人於前置調
    解時，積欠臺灣土地銀行股份有限公司、合作金庫商業銀行
    股份有限公司、國泰世華商業銀行股份有限公司、滙豐商業
    銀行股份有限公司、元大商業銀行股份有限公司、台新國際
    商業銀行股份有限公司、中國信託商業銀行股份有限公司等
    債權人之債務，本金、利息、違約金及其他費用合計總共5,
    792,547元。
(二)第查，聲請人現在從事土木臨時工，每月收入約20,000元。
    又查，聲請人所提每月必要生活費用支出，以14,866元計算
    。依消費者債務清理條例第64條之2第1項規定：「債務人必
    要生活費用，以最近一年衛生福利部或直轄市政府所公告當
    地區每人每月最低生活費一點二倍定之。」再查衛生福利部
    公告臺灣省（包括六都以外之其他各縣、市）110年度的最
    低生活費為13,288元，其1.2 倍即15,946元之數額，即為債
    務人的必要生活費用。而查，聲請人所列之每月必要生活費
    用支出14,866元，並未逾越15,946元，聲請人以14,866元作
    為每月必要生活費用的數額，應可採認。
(三)再查，聲請人名下無不動產，僅有西元1988年出廠，車號00
    -0000號汽車一部，車齡已33年，殘值甚微。又查，聲請人
    現從事臨時工的工作，每月收入約20,000元，聲請人於58年
    7月出生，現在年齡已逾51歲，距離法定強制退休年齡65歲
    僅剩不到14年期間。如果以聲請人現在收入20,000元計算，
    扣除必要生活費14,866元後，每月僅剩餘約5,134元。以此
    數額，如果欲清償之前對上述臺灣土地銀行股份有限公司等
    債權人所負欠之5,792,547元的債務，必須要94年以上時間
    才能全部清償完畢。然此期間，顯然已逾聲請人可能工作的
    時間。而且，期間再新衍生之利息，亦非聲請人所能清償。
    因此，本件應堪認聲請人有不能清償債務情事或有不能清償
    之虞。
七、聲請人未能履行前於95年間與債權金融機構協商成立的清償
    方案，有不可歸責之事由：
(一)經查，聲請人於95年7月間曾經依「中華民國銀行公會會員
    辦理消費金融案件無擔保債務協商機制」，與債權金融機構
    協商債務清償方案，經協商成立，協商總金額1,451,879元
    ，分144期，0利率，每個月的繳款金額為10,083元，首期繳
    款日為95年7月10日。上情有債權人滙豐(台灣)商業銀行股
    份有限公司於110年1月19日民事陳報狀及提出之附件協議通
    知書載明可稽。
(二)次查，聲請人提出之勞工保險被保險人投保資料表（明細）
    中，雇主曾為聲請人於94年6月2日投保勞工保險，當時投保
    薪資為16,500元，惟查，嗣後於95年7月20日即退保，迄今
    仍無再加保。可認聲請人在於95年7月20日以後，並無勞工
    的保險，亦無固定工作及收入，而難以負擔與債權金融機構
    協商之債務清償還款方案。因此，本件應推定聲請人有因為
    不可歸責於己之事由，致履行有困難之情形。
八、本件無應予駁回聲請更生之事由：
    經查，聲請人為一般消費者，無從事營業活動，所負無擔保
    之債務總額未逾1,200 萬元，且未經法院裁定開始清算程序
    或宣告破產。又查，聲請人亦無消費者債務清理條例第6 條
    第3項所定得予駁回更生聲請之情形，而且亦無同條例第8條
    或第46條各款所定應予駁回更生聲請之事由存在。
九、綜據上述，本件聲請人因工作不穩定，僅靠打零工為生，致
    無法清償債務。本院審酌上情，認為聲請人就法院所命補正
    事項，已配合說明停止清償原因，及提出可供法院參酌之證
    明資料，可認為已盡應負之協力義務。本件聲請人聲請更生
    ，符合消費者債務清理條例第3條的規定，復查無消費者債
    務清理條例第8條或第46條所定應駁回更生聲請之事由，因
    此，聲請人向本院具狀聲請更生，於法有據，屬有理由，應
    予准許，爰裁定如主文，並依首揭規定命司法事務官進行本
    件更生程序。
十、至於債權人中國信託商業銀行股份有限公司109 年12月30日
    民事陳報狀、國泰世華商業銀行股份有限公司109年12月30
    日民事陳述意見狀及110年1月13日民事陳報狀、台新國際商
    業銀行股份有限公司110年1月12日函、元大商業銀行股份有
    限公司109年12月29日及110年1月13日民事陳報狀、滙豐(台
    灣)商業銀行股份有限公司110年1月19日民事陳報狀及臺灣
    土地銀行股份有限公司代理人於本院110年1月22日調查時到
    庭陳述之內容。因依上述說明，債務人聲請更生，符合消費
    者債務清理條例第3條規定，且無消費者債務清理條例第8條
    或第46條所定應駁回聲請之事由，因此，本院核閱上揭陳述
    內容後，認為與本件裁定結果無影響，爰不逐一論駁，附此
    敘明。
十一、依消費者債務清理條例第11條第1項、第45條第1項、第16
　　  條第1項，裁定如主文。
中　　華　　民　　國　　110 　年　　3 　　月　　23　　日
                  民事第二庭法　官　呂仲玉
以上正本係照原本作成。
本裁定不得抗告。
中　　華　　民　　國　　110 　年　　3 　　月　　23　　日
                            書記官　朱鴻明